【裁判字號】    95,交上訴,706
【裁判日期】    950830
【裁判案由】    公共危險等
【裁判全文】
臺灣高等法院臺南分院刑事判決       95年度交上訴字第706號
上  訴  人  臺灣嘉義地方法院檢察署檢察官
被      告  乙○○
上列上訴人因被告公共危險等案件，不服臺灣嘉義地方法院95
年度交訴字第17號中華民國95年5月23日第一審判決（起訴案號
：臺灣嘉義地方法院檢察署95年度調偵字第10號），提起上訴，
本院判決如下：
    主  文
上訴駁回。
    理  由
一、公訴意旨略以：被告乙○○於94年6月21日7時10分，無照駕
    駛已註銷牌照號碼之6778-JH號自用小客車，沿嘉義市○○
    路由東往西方向行駛，行經嘉義市○○路○○道與世賢路1
    段之交岔路口時，未注意車前狀況，並隨時採取必要之安全
    措施，及遵守燈光號誌之指示，適有甲○○騎乘EYJ-815號
    輕型機車，沿嘉義市○○路○段慢車道由南往北方向駛來，
    被告竟疏未注意，仍貿然闖越紅燈直行切入外側車道，因不
    及閃避及煞車以致撞及該EYJ-815號輕型機車，甲○○因此
    受有右膝挫傷、左手擦傷及左大腿挫傷之傷害（過失傷害部
    分業據甲○○撤回告訴確定在案），詎被告於發生車禍後，
    雖有下車查看甲○○肇事時傷勢，卻未採取救護或其他必要
    措施及向警察機關報告，反而逕自駕車離開肇事現場逃逸，
    因認被告觸犯刑法第185條之4之肇事逃逸罪等情。
二、按犯罪事實應依證據認定之，無證據不得認定犯罪事實；又
    不能證明被告犯罪者，應諭知無罪之判決；刑事訴訟法第15
    4條第2項、第301條第1項分別定有明文。又刑事訴訟上證明
    之資料，無論其為直接或間接證據，均須達於通常一般之人
    均不致有所懷疑，而得確信其為真實之程度，始得據為有罪
    之認定，若其關於被告是否犯罪之證明未能達此程度，而有
    合理懷疑之存在，致使無從形成有罪之確信，即不得遽為不
    利被告之認定；且告訴人之指訴係以使被告受刑事訴追為目
    的，故其陳述是否與事實相符，仍應調查其他證據以資審認
    ，此有最高法院76年台上字第4986號、30年上字第816號、
    52年台上字第1300號判例可資參照。又刑法第185之4之肇事
    致人死傷逃逸罪，係處罰肇事後逃逸之駕駛人為目的，俾促
    使駕駛人於肇事後能對被害人即時救護，以減少死傷。
三、訊據被告乙○○固坦承有於上揭時、地與告訴人發生車禍致
    被害人即告訴人受傷，且離開肇事現場，沒有報警及留下聯
    絡之資料等情，惟堅決否認有肇事逃逸之犯行，辯稱：車禍
    發生後即下車詢問被害人是否受傷，是否需要送醫，她說不
    用，並稱欲打電話予其先生，本來天氣良好，後來突然下起
    大雨，伊趕著上班，事後她說她有受傷並去備案，但伊並不
    知道，這是伊的疏失等語。
四、經查：
（一）被告對於車禍發生後並未報警，亦未留下任何足資聯絡之
      資料予被害人後即離去等情，業經坦承在卷，已如上述，
      復經被害人指訴屬實（見警卷第3頁背面）。然被告於車
      禍發生後曾下車協助被害人甲○○將機車扶起至路旁，並
      曾數次詢問被害人是否受傷及送醫，且停留於現場約達20
      分鐘等情，復經證人即被害人甲○○證述明確在卷（見警
      卷第3頁背面、原審卷第31~33頁），核與被告自白有下車
      處置等情大致相符。故被告並非車禍發生後即逃離現場，
      而且於現場數次詢問被害人是否受傷及送醫。按肇事逃逸
      罪之立法目的在於處罰肇事後逃逸之駕駛人為目的，俾促
      使駕駛人於肇事後能對被害人即時救護，以減少死傷。本
      案被告既已停留於車禍現場20分鐘，並詢問被害人是否送
      醫，衡情尚難認為被告之行為符合前揭條文處罰之目的。
      且被告如果真欲逃離現場，於車禍發生時即可逃離，何須
      於現場停留20分鐘後再逃離，故被告尚難認有何逃逸之行
      為。
（二）至於事後被告未報警且未留下任何足資聯絡之資料即駛離
      現場部分，可否評價為肇事逃逸之行為? 查任何犯罪加害
      人均可能逃逸，而法律對於逃逸之行為除少數條文如遺棄
      之行為加以處罰外，均未另行施以刑罰，而肇事逃逸罪之
      處罰，其立法目的原係避免車禍之死傷，如該目的業已達
      到，被告嗣後另行逃逸，亦非該條文欲規範之範圍。舉例
      言之，被告對於車禍之發生有過失，惟於車禍後業已將被
      害人送至醫院，嗣後未留下任何資料即離開，此項行為應
      非可評價為公共危險之肇事逃逸罪；故本案被告嗣後之駛
      離行為並不當然可以評價為具有肇事逃逸之行為。又縱認
      此部分被告或有卸責逃離之行為，然如前所述亦非刑法第
      185條之4之肇事致人死傷逃逸罪所欲規範之對象，故公訴
      人所指被告肇事逃逸罪部分尚難成立。此外，復查無其他
      積極證據足以證明被告有被訴之犯行，自應依法應為諭知
      被告無罪。
五、綜上所述，被告所為辯解，尚堪採信。原審諭知被告無罪之
    判決，本院經核原判決認事用法，尚無不合。檢察官上訴意
    旨認被告雖有對告訴人實施救護，以減少告訴人死傷之故意
    ，惟在現場等待約20餘分鐘後竟趁告訴人不注意之際，假借
     停車之名，而逃離現場，不僅使刑事警察到場後無法順利
     釐清車禍責任，同時亦將使告訴人無法順利請求民事賠償
     云云，指摘原判決不當，為無理由，應予駁回。
據上論結，應依刑事訴訟法第三百六十八條，判決如主文。
本案經檢察官曾銘芳到庭執行職務。
中    華    民      國  95  年    8    月     30      日
                  刑事第二庭   審判長法  官    葉居正
                                     法  官    吳森豐
                                     法  官    莊俊華
以上正本證明與原本無異。
檢察官如不服本判決應於收受本判決後十日內向本院提出上訴書
，其未敘述上訴理由者並得於提起上訴後十日內向本院補提理由
書。
                                      書記官   尤乃玉
中    華    民    國    95    年    9     月    1     日


司法院資訊處製作；財團法人民間司法改革基金會備份。
